臺灣高等法院民事判決
110年度重上字第47號
上  訴  人  文鼎廣告有限公司


法定代理人  蔣醒賢
訴訟代理人  顏光嵐律師
複 代理 人  林達傑律師
被 上訴 人  志嘉建設股份有限公司

法定代理人  葉哲宏

訴訟代理人  李益甄律師
            郭心瑛律師
            陳柏霖律師

上列當事人間請求損害賠償事件，上訴人對於中華民國109年11
月10日臺灣臺北地方法院108年度重訴字第267號第一審判決提起
上訴，本院於110年4月14日言詞辯論終結，判決如下：
    主  文
上訴駁回。
第二審訴訟費用由上訴人負擔。
    事實及理由
一、上訴人主張：兩造於民國103年2月10日簽署「廣告銷售業務
    企劃契約書」（下稱系爭契約），由伊向被上訴人承攬「志
    嘉水曜建案」（下稱系爭建案）之銷售、現場管理，及人力
    配置等行銷事務。嗣兩造於104年3月13日簽訂「廣告銷售業
    務企劃契約補充協議書」（下稱系爭補充協議），確認伊已
    支出之廣告銷售費用合計新臺幣（下同）1154萬8696元。惟
    被上訴人4次申請變更設計，甚至於108年2月間將系爭建案
    全棟以13億5000萬元出售予訴外人榕茂投資股份有限公司（
    下稱榕茂公司），致伊無法依原約定小單位住宅分戶銷售而
    終止契約，此屬可歸責於被上訴人之事由。被上訴人除已依
    系爭補充協議第5條第3項第2款約定補償伊400萬元之外，另
    應依系爭契約第9條第20項及第21項約定，賠償伊所受廣告
    銷售費用之損害1154萬8696元。爰依系爭契約第9條第20項
    、第21項約定，求為命被上訴人給付伊1154萬8696元，及加
    計自起訴狀繕本送達翌日起算法定遲延利息之判決（原審為
    上訴人敗訴之判決，上訴人不服，提起上訴）。並於本院上
    訴聲明：㈠原判決廢棄；㈡被上訴人應給付上訴人1154萬8696
    元，及自起訴狀繕本送達翌日起至清償日止，按週年利率5%
    計算之利息。　　
二、被上訴人則以：系爭契約採包銷制，廣告銷售費用本由上訴
    人自行負擔，然因上訴人銷售成績不佳，兩造始簽立系爭補
    充協議，暫停行銷期間。嗣伊於104年6月15日申請變更設計
    ，將原集合住宅用途變更為社會福利設施及一般旅館業，依
    系爭補充協議第5條第3項約定，系爭契約及補充協議即告終
    止。伊已依系爭補充協議第5條第3項第2款約定，給付上訴
    人400萬元補助金補貼其損失，依系爭補充協議第3條第3項
    約定，上訴人亦無需再提撥福利金，及退還已給付之服務費
    ，自不得再依系爭契約第9條第20、21項約定，請求損害賠
    償。況上訴人並未舉證證明其實際支出廣告銷售費用達1154
    萬8696元，及該等費用與其無法繼續銷售間之因果關係，上
    訴人請求損害賠償並無理由等語，資為抗辯。並於本院答辯
    ：如主文所示。
三、查，㈠兩造於103年2月10日簽訂系爭契約，由上訴人向被上
    訴人承攬系爭建案之銷售、現場管理、人力配置等行銷事務
    ；㈡上訴人迄至104年3月13日止，售出一戶(五樓C戶及一個
    停車位)，依約取得94.8萬元報酬；㈢兩造於104年3月13日簽
    訂系爭補充協議，調整銷售期間如第2條所示之第一、二階
    段，並於第4條約定自第一階段行銷暫止至第二階段行銷啟
    動前，為行銷暫停期間，除上訴人介紹被上訴人全棟銷售客
    源外，暫停銷售；㈣系爭建案經被上訴人於103年5月7日、10
    4年6月15日、105年1月8日、106年6月26日4次申請變更設計
    ；㈤被上訴人於108年2月22日將系爭建案全棟以13億5000萬
    元整棟出售予榕茂公司；㈥被上訴人已依系爭補充協議第5條
    第3項第2款約定，給付上訴人400萬元補助金等情，有卷附
    系爭契約、系爭補充協議、建造執照及變更設計附表、志嘉
    水曜定期建物使用權預定讓與契約書、被上訴人公司重大訊
    息揭露資訊暨媒體報導可憑（見原審卷一第23-51頁、第143
    -167頁、第249-262頁、第263-267頁），且為兩造所不爭執
    （見本院卷第131-132頁），堪信為真。
四、本件應審究者為上訴人依系爭契約第9條第20項、第21項約
    定，請求被上訴人賠償廣告銷售費用之損害1154萬8696元，
    有無理由？茲論述如下：
  ㈠按解釋契約，應於文義上及論理上詳為推求，以探求當事人
    立約時之真意，並通觀契約全文，斟酌訂立契約當時及過去
    之事實、交易上之習慣等其他一切證據資料，本於經驗法則
    及誠信原則，從契約之主要目的及經濟價值作全盤之觀察，
    以為其判斷之基礎，不能徒拘泥字面或截取書據中一二語，
    任意推解致失其真意（最高法院96年度台上字第286號民事
    判決意旨參照）。
　㈡經查：
　⒈系爭契約第1條約定：「甲方（指被上訴人，下同）所有之不
    動產坐落於臺北市○○區○○段0○段000○000地號等二筆土地上
    興建房屋之使用收益權壹批」；第2條第1項：「雙方洽定自
    建照取得日或本契約正式簽立21天後（以後發生時間為準）
    起算10個月為止為銷售期，期間雙方得經協議後再行延長或
    縮減之」；第4條第9項第1款約定：「委託銷售房屋戶數及
    停車位數為總規劃單位戶數及車位數，扣除甲方保留戶之房
    地及車位。（甲方保留1樓店面及2、3、13樓全樓層，及12
    個停車位）」；第8條第1項約定：「廣告預算以甲方簽訂之
    可售總銷金額2.5%計算」、第2項約定：「廣告預算部分由
    乙方（指上訴人，下同）執行並負擔費用」、第8項約定：
    「乙方須提供廣告預算分配表，藉以明瞭廣告預算列入項目
    。廣告預算及開支，甲方保有審查權；結案結算，廣告預算
    開支未達合約比例時，就未達比例部分，乙方提撥40%作為
    甲方福利金。如本案銷售率達90%(含)以上時，甲方即不要
    求乙方之廣告預算開支，是否已達前述合約比例，亦無要求
    乙方比例提撥福利金給甲方之要求」（見原審卷一第23-26
    頁）。可知被上訴人將系爭建案使用收益權委託上訴人銷售
    ，銷售範圍乃扣除被上訴人保留之外之4至12樓住家與停車
    位，銷售期間自建照取得日或本契約正式簽立21天後(以後
    發生時間為準)起算10個月為止，兩造得經協議再行延長或
    減縮之；而上訴人之廣告預算，以簽訂可銷售金額2.5%計算
    ，由上訴人自行執行並負擔費用，但上訴人需提供廣告預算
    分配表供被上訴人審查，如廣告預算開支未達合約比例時，
    就未達比例部分，上訴人並需提撥40%之福利金予被上訴人
    ，如本案銷售率達90%(含)以上時，上訴人即無須提供廣告
    預算開支，亦無須提撥福利金予被上訴人。
　⒉嗣因系爭建案銷售情況不佳，兩造乃於104年3月13日再簽訂
    系爭補充協議，其中第2條第1項約定：「依原合約第2條第
    3項及第4項，原銷售期間為乙方進場後（103年5月10日）起
    算10個月，經本案第一階段行銷評估報告內容，雙方協議將
    本案銷售期間調整：⒈第一階段銷售期間：自103年5月10日
    起算4個月。⒉第二階段銷售期間：A.自使用執照取得日後14
    日起算6個月。……B.惟如經市場評估，雙方協議提前進場，
    於乙方進場銷售後起算6個月……」；第4條第1項約定：「自
    第一階段行銷暫止至第二階段行銷啟動前為行銷暫停期間，
    前述期間除乙方介紹甲方全棟銷售客源外暫停銷售」；第5
    條第3項第1款約定：「如甲方產品變更設計，致乙方無法以
    原合約住宅分戶單元銷售。⒈雙方同意解除原合約，原合約
    及本協議書終止，乙方需協助甲方完成已簽約戶退戶手續」
    ；第6條第1項約定：「本廣告銷售業務企劃合約補充協議書
    效力作為原合約的一部分」(見原審卷一第33-35頁)。可見
    兩造因系爭建案銷售狀況不佳，再行簽訂系爭補充協議，約
    定第一階段銷售期間為103年5月10日起算4個月，第二階段
    銷售期間為自使用執照取得日後14日起算6個月，或雙方協
    議提前進場銷售後起算6個月；上訴人於第一階段行銷期間
    屆滿至第二階段行銷啟動前，為行銷暫停期間；如被上訴人
    變更產品設計，致上訴人無法以原合約住宅分戶單元銷售時
    ，雙方同意終止系爭契約及系爭補充協議。
　⒊參諸系爭建案於103年3月27日經臺北市政府都市發展局核發
    建造執照，核准興建地上13層、地下4層，一棟共61戶之一
    般事務所與集合住宅；嗣系爭補充協議簽訂後，被上訴人先
    後於103年5月7日、104年6月15日、105年1月8日、106年6月
    26日4次申請變更設計，其中於106年6月26日將第1層一般零
    售業用途變更為門廳，將第2層一般事務所用途變更為餐飲
    業，第3層一般事務所用途變更為社會福利設施後，再變更
    為一般事務所，第4至6層原集合住宅用途，變更為社會福利
    設施後，再變更為一般事務所，第7至12層變更為一般旅館
    業後，再變更為一般事務所，第13層原集合住宅用途變更為
    醫療保健服務業，再變更為一般事務所（見原審卷一第256
    頁、第261頁），顯然變更原集合住宅用途，核與系爭契約
    及系爭補充協議約定銷售集合住宅及停車位之範圍明顯不同
    ，致上訴人無法以原合約住宅分戶單元銷售。則依系爭補充
    協議第5條第3項第1款約定，系爭契約及系爭補充協議於被
    上訴人106年6月26日最後一次變更設計時，已告終止。
  ⒋觀諸系爭契約第9條第20項固約定：「銷售現場施工及銷售期
    間，若因甲方之因素，致無法繼續施工或銷售，甲方有義務
    負責處理，以利現場執行，倘遇上述情事致現場延後施工或
    延後銷售時，甲方同意乙方依實際延後期間，合理延長銷售
    期間」；第21項約定：「若因上述情事致現場無法繼續施工
    或銷售時，因此而造成乙方損失，其損失之部分，甲方應負
    擔其全部費用。但乙方應列出本案實際損失部分之清單及憑
    證予甲方」（見原審卷一第28頁）。可知系爭建案如因被上
    訴人之因素，致無法繼續施工或銷售，被上訴人同意合理延
    長銷售期間，並負擔上訴人因此造成之損失。
　⒌惟兩造另於系爭補充協議第2條第2項約定：「本協議書簽訂
    時，乙方應提列本案第一階段廣告預算實際已支出部分之清
    單予甲方(附件一)，以利確認已編列未執行之廣告預算」；
    第5條第3項第2款約定：「如甲方產品變更設計，致乙方無
    法以原合約住宅分戶單元銷售，甲方願額外提撥新臺幣400
    萬元整作為補助金，乙方須開立同額發票向甲方請領。且原
    合約第8條第8項有關『結案結算，廣告預算開支未達合約比
    例時，針對未達比例部分，乙方提撥40%作為甲方福利金』之
    部分亦不生效力，即雙方同意乙方無須提撥前述未達比例部
    分之福利金」，第3款約定：「若因前項因素已簽約戶退戶
    ，依原合約第7條第2項第4款約定，乙方無須返還已請領之
    服務費予甲方，亦不得向甲方請求除補助金外之任何費用」
    （見原審卷一第33-35頁）。上訴人並於系爭協議書簽訂時
    ，提出第一階段廣告預算實際已支出共1154萬8696元之清單
    予被上訴人確認，有系爭補充協議附件一可稽（見原審卷一
    第36-43頁）。可見兩造簽訂系爭補充協議時，已斟酌確認
    上訴人第一階段廣告預算實際支出，並就被上訴人變更設計
    ，致上訴人無法以原合約住宅分戶單元銷售之情形，另於系
    爭補充協議第5條第3項第2款、第3款預為損失填補之約定；
    亦即由被上訴人額外提撥400萬元補助金補貼上訴人本應自
    行負擔之廣告銷售費用支出，並免除上訴人就廣告預算開支
    未達合約比例（即可銷售金額2.5%）部分需提撥40%之福利
    金，及返還已請領之服務費予被上訴人之義務，但上訴人不
    得再向被上訴人請求除補助金以外之任何費用。兩造復於系
    爭補充協議第6條第2項明文約定：「如原合約與本協議書有
    抵觸時，依本協議之內容為準，不再另行修改原合約」（見
    原審卷一第35頁）。堪認系爭契約第9條第20項、第21項之
    約定，於被上訴人變更設計致無法以原合約住宅分戶單元銷
    售之情形，已由系爭補充協議第5條第3項第2款、第3款約定
    所取代，上訴人即不得依系爭契約第9條第20項、第21項約
    定，請求被上訴人為損害賠償。
　⒍況被上訴人已依系爭補充協議第5條第3項第2款、第3款約定
    ，給付400萬元補助金予上訴人，且未請求上訴人提撥福利
    金及返還服務費等情，亦為上訴人所不爭執（見本院卷第62
    頁）。準此，上訴人依系爭契約第9條第20、21項約定，請
    求被上訴人賠償其廣告銷售費用之損害1154萬8696元，洵非
    有理。
五、從而，上訴人系爭契約第9條第20項、第21項約定，請求被
    上訴人給付1154萬8696元，及自起訴狀繕本送達翌日起，至
    清償日止，按週年利率5%計算之利息，為無理由，不應准許
    。原審為上訴人敗訴之判決，於法核無違誤。上訴人仍執前
    詞指謫原判決不當，求予廢棄，為無理由，應駁回其上訴。
六、本件事證已臻明確，兩造其餘之攻擊或防禦方法及所用之證
    據，經本院斟酌後，認為均不足以影響本判決之結果，爰不
    逐一論列，併此敘明。
七、據上論結，本件上訴為無理由。爰判決如主文。　
中　　華　　民　　國　　110 　年　　4 　　月　　28　　日
  　　　　　　　　民事第九庭  
  　                    審判長法  官  楊絮雲   
                              法  官  張宇葭
                              法  官  郭顏毓
正本係照原本作成。
如不服本判決，應於收受送達後20日內向本院提出上訴書狀，其
未表明上訴理由者，應於提出上訴後20日內向本院補提理由書狀
（均須按他造當事人之人數附繕本）上訴時應提出委任律師或具
有律師資格之人之委任狀；委任有律師資格者，另應附具律師資
格證書及釋明委任人與受任人有民事訴訟法第466 條之1第1項但
書或第2項所定關係之釋明文書影本。如委任律師提起上訴者，
應一併繳納上訴審裁判費。
中　　華　　民　　國　　110 　年　　4 　　月　　28　　日

    　　　　　　　　　　　　　書記官  馬佳瑩